臺灣高等法院刑事判決
110年度上訴字第864號
上  訴  人  
即  被  告  王俊皓



上列上訴人因違反洗錢防制法等案件，不服臺灣新北地方法院10
9年度審易字第2398號，中華民國109年12月31日第一審判決（起
訴案號：臺灣新北地方檢察署109年度偵字第14500號），提起上
訴，本院判決如下：
    主  文
上訴駁回。
    事  實
王俊皓於民國109年3月上旬某日，見臉書網站上刊登領取包裹工
作之廣告後，即與姓名年籍不詳、暱稱「阿財」、「小紅」之某
成年人（下稱「阿財」）以通訊軟體微信聯繫後，知悉其工作內
容僅係代為領取包裹，卻能取得領取每件包裹新臺幣（下同）50
0元至1,000元之高額報酬，且領取包裹後再交付姓名年籍不詳之
成年人，極可能係作為掩護詐欺犯罪者遂行詐欺取財犯行所用，
依一般社會生活之通常經驗，已預見「阿財」係詐欺犯罪者，倘
依「阿財」指示領取及交付包裹，將使詐欺犯罪者遂行詐欺取財
犯行，使他人受騙致生財產損害，並得以掩飾、隱匿詐欺取財犯
罪所得之去向、所在。詎王俊皓竟為求賺取上開報酬，仍與「阿
財」共同意圖為自己不法之所有，基於詐欺取財及洗錢之犯意聯
絡，於109年3月8日晚間11時7分許，騎乘車牌號碼000-000號之
普通重型機車，依「阿財」指示前往址設○○市○○區○○○街00號之
統一超商○○○門市，領取梁博弼（所涉幫助詐欺取財罪嫌，另經
臺灣臺南地方檢察署檢察官以109年度偵字第11930號為不起訴處
分在案）以店到店交貨便方式所寄內含華南商業銀行帳號000-00
0000000000號帳戶、中國信託商業銀行帳號000-000000000000號
帳戶之提款卡暨密碼之包裹後，再於109年3月8日晚間11時48分
許，依「阿財」指示至○○市○○區○○路000號旁交付上開包裹。嗣
姓名年籍不詳之成年人於附表所示之時間，以詐欺方式詐騙附表
所示之人，致其等陷於錯誤，依指示匯款至指定帳戶(詐騙時間
、方式、對象、匯款時間、金額、帳戶均如附表所示)，再由姓
名年籍不詳之人持上開包裹內之提款卡提領前揭詐騙款項，以此
方式製造金流之斷點，致無從追查該犯罪所得之去向、所在，而
掩飾、隱匿該犯罪所得，王俊皓並因而獲得報酬1,000元。
    理  由
一、本案作為認定事實所引用被告以外之人於審判外之供述證據
    ，均未經當事人於言詞辯論終結前聲明異議，本院審酌各該
    證據資料製作時之情況，亦無違法不當及證明力明顯過低之
    瑕疵，依刑事訴訟法第159條之5規定，認均有證據能力。
二、得心證之理由
　㈠上開事實，業據上訴人即被告王俊皓於原審及本院審理中坦
    承不諱(原審卷第71頁，本院卷第68至70頁)，核與證人即告
    訴人李佳樺、吳惠玲於警詢中之證述相符（偵卷第93至95、
    109至110頁），並經證人簡玉欣、梁博弼於警詢中證述明確
    （偵卷第15至23頁），復有超商交貨便單據、前開華南銀行
    帳戶之開戶資料及歷史交易明細資料、告訴人李佳樺提出之
    台新商業銀行帳戶歷史交易明細資料、告訴人吳惠玲提出之
    自動櫃員機交易明細表、內政部警政署反詐騙諮詢專線紀錄
    表、受理詐騙帳戶通報警示簡便格式表、車籍查詢資料、通
    訊軟體對話紀錄截圖、監視器錄影面翻拍照片附卷可稽（偵
    卷第25至27、31、33至43、59、97至99、103至104、111至1
    12、116至117頁），足認被告任意性自白與事實相符，堪以
    採信。
　㈡被告於原審準備程序時供稱：我都是與通訊軟體暱稱為「小
    紅」、「阿財」的人聯繫，「小紅」、「阿財」是同一人，
    只是使用不同的暱稱，我也不知道領取包裹的人是否為「阿
    財」，我自始就只知道「阿財」一人等語，且依卷證資料僅
    可認定被告曾與「阿財」聯繫，尚無證據證明被告就詐騙集
    團人數有所認知或可得知悉，無法認定被告主觀上知悉詐騙
    集團係3人以上之事實，依罪證有疑利於被告原則，自應為
    被告有利之認定，即被告主觀上僅知悉本案共犯只有「阿財
    」一人。
　㈢綜上所述，本案事證明確，被告犯行洵堪認定，應依法論科
    。
三、論罪
　㈠洗錢防制法之立法目的，依同法第1條規定，係在於防範及制
    止因特定犯罪所得之不法財物或財產上利益，藉由洗錢行為
    （例如經由各種金融機構或其他交易管道），使其形式上轉
    換成為合法來源，以掩飾或切斷其財產或財產上利益來源與
    犯罪之關聯性，而藉以逃避追訴、處罰。準此以觀，洗錢防
    制法洗錢罪之成立，除行為人在客觀上有掩飾或隱匿因特定
    犯罪所得財產或財產上利益之具體作為外，尚須行為人主觀
    上具有掩飾或隱匿其財產或利益來源與犯罪之關聯性，使其
    來源形式上合法化，以逃避國家追訴、處罰之犯罪意思，始
    克相當。倘能證明人頭帳戶內之資金係前置之特定犯罪所得
    ，即應逕以一般洗錢罪論處，例如詐欺集團向被害人施用詐
    術後，為隱匿其詐欺所得財物之去向，而令被害人將其款項
    轉入該集團所持有、使用之人頭帳戶，並由該集團所屬之車
    手前往提領詐欺所得款項得逞，檢察官如能證明該帳戶內之
    資金係本案詐欺之特定犯罪所得，即已該當於洗錢防制法第
    14條第1項之一般洗錢罪，倘行為人意圖掩飾或隱匿特定犯
    罪所得來源，而將特定犯罪所得直接消費處分，甚或交予其
    他共同正犯，而由共同正犯以虛假交易外觀掩飾不法金流移
    動，即難認單純犯罪後處分贓物之行為，應仍構成洗錢防制
    法第2條之洗錢行為。姓名年籍不詳之成年人詐騙告訴人後
    ，被告依「阿財」之指示，前往指定地點領取包裹後再送到
    指定地點，其作用在於將詐欺犯罪者所取得贓款，透過不詳
    人士持上開包裹內之提款卡提領前揭詐騙款項，以此方式切
    斷詐騙所得金流之去向，阻撓國家對詐欺犯罪所得之追查，
    被告所為係屬洗錢防制法第2條所稱之洗錢行為。
　㈡核被告就附表編號1、2所為，均係犯刑法第339條第1項之詐
    欺取財罪、洗錢防制法第14條第1項之一般洗錢罪。
　㈢被告預見「阿財」係詐欺犯罪者，倘依「阿財」指示領取及
    交付包裹，將使詐欺犯罪者遂行詐欺取財犯行，仍依「阿財
    」之指示，前往指定地點領取包裹後再送到指定地點，使詐
    欺犯罪者順利完成詐欺取財及洗錢行為，並確保獲得不法利
    潤，被告係屬實現詐欺取財及洗錢行為不可或缺之角色，是
    被告與「阿財」間，就本案詐欺取財及洗錢犯行，具有相互
    利用之共同犯意，並各自分擔部分犯罪行為，具有犯意聯絡
    及行為分擔，為共同正犯。
  ㈣被告就附表編號1、2所為，均係以一行為而觸犯詐欺取財罪
    及一般洗錢罪，為想像競合犯，各應依刑法第55條規定從一
    重之一般洗錢罪處斷。
  ㈤被告所犯2罪間，犯意各別，行為互殊，應分論併罰。
　㈥起訴書雖漏未記載被告所為亦犯洗錢防制法第14條第1項之一
    般洗錢罪，然此部分與前開有罪之詐欺取財部分有想像競合
    犯之裁判上一罪關係，並經本院當庭告知此罪名，為起訴效
    力所及，本院自得併予審理。
　㈦被告前因公共危險案件，經臺灣士林地方法院以106年度士交
    簡字第784號判決判處有期徒刑2月確定，於106年10月5 日
    易科罰金執行完畢，有其前案紀錄表附卷可稽(本院卷第26
    頁)。被告於有期徒刑執行完畢後，5年以內故意再犯本案有
    期徒刑之各罪，為累犯，而前案與本案之犯罪類型、犯罪手
    法、侵害法益均不同，且被告已坦承犯行，尚具悔意，難認
    有特別惡性或對刑罰反應力薄弱之情形，本院審酌累犯規定
    所欲維護法益之重要性、防止侵害之可能性及事後矯正行為
    人之必要性，綜合斟酌各項情狀，認被告本案2次犯行均不
    宜依刑法第47條第1項規定加重最低本刑。
　㈧被告於原審及本院審理中自白本案2次犯行，均應依洗錢防制
    法第16條第2項規定減輕其刑。
四、原審以被告罪證明確，審酌被告正值壯年，不思以正當途徑
    獲取財物，因貪圖不正報酬，率爾擔負領取內含金融帳戶提
    款卡包裹之共同詐欺行為，助長詐騙風氣，侵害告訴人之財
    產法益，嚴重破壞社會秩序，所為應予非難，其雖與告訴人
    吳惠玲無條件達成和解，然迄今尚未與告訴人李佳樺達成和
    解或取得其諒解，犯後態度非佳，並參以其素行、高職肄業
    之智識程度（見被告之個人戶籍資料查詢結果）、家庭經濟
    狀況、犯罪動機、目的、手段、詐得款項金額、本案之獲利
    情形等一切情狀，分別量處如附表「罪名及宣告刑」欄所示
    之刑，並就併科罰金部分諭知易服勞役之折算標準，並定其
    應執行刑，及就應執行併科罰金部分諭知易服勞役之折算標
    準。另說明：被告因領取上開包裹而獲得報酬1,000元，業
    據被告於原審準備程序時自陳在卷，此屬被告本案之犯罪所
    得，未據扣案，亦未實際合法發還告訴人，且無刑法第38條
    之2第2項所定過苛之虞、欠缺刑法上之重要性、犯罪所得價
    值低微或為維持受宣告人生活條件之必要情形，又因未扣案
    之犯罪所得有全部或一部不能沒收或不宜執行沒收之虞（即
    有滅失、混同或善意第三人取得等情），爰依刑法第38條之
    1第1項前段、第3項規定宣告沒收，並於全部或一部不能沒
    收或不宜執行沒收時，追徵其價額。又沒收新制係參考外國
    立法例，為契合沒收之法律本質，認沒收為刑法所定刑罰及
    保安處分以外之法律效果，具有獨立性，而非刑罰（從刑）
    ，已明定沒收為獨立之法律效果，在修正刑法第5章之1 以
    專章規範，故判決主文內諭知沒收，已毋庸於各罪項下分別
    宣告沒收，亦可另立一項合併為相關沒收宣告之諭知，使判
    決主文更簡明易懂，增進人民對司法之瞭解與信賴。是被告
    所犯共同洗錢犯行相關之沒收諭知，爰不在各罪項下分別宣
    告沒收，係以另立一項合併為相關沒收宣告之諭知。核其認
    事用法俱無違誤，量刑及沒收尚屬允當。
五、被告上訴意旨雖希望與告訴人李佳樺和解，並請求從輕量刑
    等語。惟告訴人李佳樺經本院傳喚並未到庭，且被告至今仍
    未與告訴人李佳樺達成和解，自無從憑此為有利被告之量刑
    事由。又量刑輕重，係屬法院得依職權自由裁量之事項，苟
    其量刑已以行為人之責任為基礎，並斟酌刑法第57條各款所
    列情狀，而未逾越法定刑度或有濫用權限情事，即不得任意
    指為違法。原審已就被告之量刑刑度詳為審酌如上，其量刑
    既未逾越法定刑度，亦未濫用自由裁量之權限，自難認有何
    不當。被告上訴請求從輕量刑，為無理由，應予駁回。
據上論斷，應依刑事訴訟法第368條，判決如主文。
本案經檢察官黃騰耀到庭執行職務。
中　　華　　民　　國　　110 　年　　4 　　月　　27　　日
                  刑事第二十五庭審判長法  官 邱滋杉
                                      法  官 陳彥年
                                      法  官 文家倩
以上正本證明與原本無異。
如不服本判決，應於收受送達後20日內向本院提出上訴書狀，其
未敘述上訴之理由者並得於提起上訴後20日內向本院補提理由書
（均須按他造當事人之人數附繕本）「切勿逕送上級法院」。
                                      書記官 桑子樑
中　　華　　民　　國　　110 　年　　4 　　月　　27　　日
附錄：本案論罪科刑法條全文
中華民國刑法第339條
意圖為自己或第三人不法之所有，以詐術使人將本人或第三人之
物交付者，處5年以下有期徒刑、拘役或科或併科50萬元以下罰
金。
以前項方法得財產上不法之利益或使第三人得之者，亦同。
前二項之未遂犯罰之。
洗錢防制法第14條
有第二條各款所列洗錢行為者，處7年以下有期徒刑，併科新臺
幣5百萬元以下罰金。
前項之未遂犯罰之。
前二項情形，不得科以超過其特定犯罪所定最重本刑之刑。　　
附表
編號 告訴人 詐欺方式 匯款金額 (新臺幣) 匯入帳戶 罪名及宣告刑 1 李佳樺 於109年3月9日下午4時30分許，假冒網路店家，撥打電話向李佳樺佯稱因工作人員作業疏失，訂單有誤，須依指示操作取消，致李佳樺陷於錯誤，於109年3月9日下午5時59分許、晚間6時1分許，依指示匯款至右列帳戶。 9,998元、9,997元 華南商業銀行帳號000-000000000000號帳戶 王俊皓共同犯洗錢防制法第十四條第一項之洗錢罪，累犯，處有期徒刑參月，併科罰金新臺幣貳萬元，罰金如易服勞役，以新臺幣壹仟元折算壹日。 2 吳惠玲 於109年3月9 日晚間7時30分許，假冒銀行行員，撥打電話向吳惠玲佯稱因工作人員作業疏失，訂單有誤，須依指示操作取消，致吳惠玲陷於錯誤，於109年3月9日晚間9時22分許、晚間9時36分許（起訴書誤載為同日晚間9 時45分許、10時22分許，應予更正），依指示匯款至右列帳戶。 9,985元、 19,985元 中國信託商業銀行帳號000-000000000000號帳戶 王俊皓共同犯洗錢防制法第十四條第一項之洗錢罪，累犯，處有期徒刑貳月，併科罰金新臺幣貳萬元，罰金如易服勞役，以新臺幣壹仟元折算壹日。